臺灣嘉義地方法院民事裁定  
111年度司繼字第2號
聲  請  人  林淑娟  



上列聲請人聲請為被繼承人林豐德選任遺產管理人事件，本院裁
定如下：
    主  文
選任蕭又逞（男，民國00年00月00日生，身分證統一編號：Z000
000000號）為被繼承人甲○○（男，民國00年0月00日生，身分證
統一編號：Z000000000號，民國110年12年11日死亡，生前最後
住所：嘉義市○區○○里○○路000巷0號）之遺產管理人。
准對被繼承人甲○○之大陸地區以外之繼承人為公示催告。
被繼承人甲○○之大陸地區以外之繼承人，應自本公示催告裁定揭
示之日起一年二月內承認繼承，上述期間屆滿無繼承人承認繼承
時，其遺產於清償債權，並交付遺贈物後如有賸餘，即歸屬國庫
。
聲請程序費用新臺幣1,000元由被繼承人甲○○之遺產負擔。
    理  由
一、按繼承開始時，繼承人之有無不明者，由親屬會議於一個月
    內選定遺產管理人，並將繼承開始及選定遺產管理人之事由
    ，向法院報明；無親屬會議或親屬會議未於前條所定期限內
    選定遺產管理人者，利害關係人或檢察官，得聲請法院選任
    遺產管理人，並由法院依前項規定為公示催告；公示催告期
    限屆滿，無繼承人承認繼承時，其遺產於清償債權，並交付
    遺贈物後，如有剩餘，歸屬國庫，民法第1177條、第1178條
    第2項、第1185條分別定有明文。次按受遺贈人申辦遺贈之
    土地所有權移轉登記，應由繼承人先辦繼承登記後，由繼承
    人會同受遺贈人申請之；如遺囑另指定有遺囑執行人時，應
    於辦畢遺囑執行人及繼承登記後，由遺囑執行人會同受遺贈
    人申請之。前項情形，於無繼承人或繼承人有無不明時，仍
    應於辦畢遺產管理人登記後，由遺產管理人會同受遺贈人申
    請之，土地登記規則第123條亦有明定。
二、本件聲請意旨略以：聲請人與被繼承人林豐係同胞姊弟，但
    被繼承人於88年10月26日由叔叔林顯宗收養，而被繼承人於
    110年12月11日死亡，經查無繼承人存在，其遺產屬於繼承
    人不明或無繼承人之情形。因被繼承人於生前之109年10月1
    5日以口述遺囑由代筆人書立代筆遺囑在案，是否仍有應繼
    承之人不明，而其親屬會議並未於一個月內選定遺產管理人
    ，聲請人為被繼承人之受遺贈人，為確保其權利，依法聲請
    為被繼承人選任遺產管理人等語，並提出被繼承人之除戶戶
    籍謄本、代筆遺囑、財產資料及繼承系統表等件影本為證。
三、經查：聲請人主張其為被繼承人之受遺贈人，被繼承人死亡
    後，因其繼承人均先於被繼承人死亡，是否仍有應繼承之人
    不明，而其親屬會議未於法定期間內選定遺產管理人等事實
    ，有聲請人提出前揭書證等在卷可憑，堪信為真實，從而聲
    請人聲請選任被繼承人之遺產管理人，揆諸前揭法條規定，
    為有理由，應予准許。而選任遺產管理人，除慮及管理遺產
    之公平性外，尚需考量其適切性，亦即應以對被繼承人之遺
    產、遺債情形瞭解較深者優先選任為宜；本院斟酌關係人蕭
    又逞為被繼承人之遺囑執行人，自對被繼承人生前之財產及
    債權債務關係有相當程度之瞭解，必較他人知之甚詳，故對
    遺產之管理應不生窒礙，又關係人亦同意擔任本件之遺產管
    理人，有同意書附卷可參。執此，本院認為由關係人擔任被
    繼承人之遺產管理人，應屬妥適，爰選任之。
四、依家事事件法第127條第4項規定，裁定如主文。
五、如對本裁定不服，應於裁定送達後10日之不變期間內，向本
    院提出抗告狀，並繳納抗告費新臺幣1,000元。
中　　華　　民　　國　　111 　年　　1 　　月　　28　　日
               家事法庭  司法事務官 黃冠嵐          
正本係照原本作成。
中　　華　　民　　國　　111 　年　　1 　　月　　28　　日
                         書　記　官　王博昭